臺灣橋頭地方法院民事判決
111年度橋小字第914號
原      告  曾基國  

被      告  蔡函芸  

上列當事人間請求返還不當得利事件，本院於民國111年9月21日
言詞辯論終結，判決如下：
    主  文
一、被告應給付原告新臺幣2萬8,505元，及自民國111年8月5日
    起至清償日止，按年息5%計算之利息。
二、訴訟費用新臺幣1,000元由被告負擔。
三、本判決第一項得假執行；但被告如以新臺幣2萬8,505元為原
    告供擔保，得免為假執行。 
    事實及理由
一、原告主張：兩造原為夫妻關係，於民國108年3月7日書立離
    婚協議書，辦理兩願離婚登記。被告於兩造離婚前，委任原
    告以原告所有帳號00000000000000號郵局帳戶（下稱原告帳
    戶）扣款繳納被告以其為要保人及被保險人，向新光人壽保
    險股份有限公司（下稱新光公司）投保保險契約（下稱系爭
    保險契約）之保險費。惟兩造於108年3月7日離婚時，原告
    已終止委任，新光公司卻仍於108年3月12日自原告帳戶扣款
    繳納系爭保險契約之保險費新臺幣（下同）2萬8,505元（下
    稱系爭保險費）。爰依不當得利法律關係，請求被告返還2
    萬8,505元等語。並聲明：被告應給付原告2萬8,505元，及
    自起訴狀繕本送達翌日起至清償日止，按年息5%計算之利息
    。
二、被告則以：原告於兩造婚姻關係存續中，係同意以原告帳戶
    扣繳保險費贈與我金錢，而非委任關係，原告亦未終止委任
    ；又108年3月7日我要求以系爭保險費抵扣108 年3 月份原
    告應負擔之家庭生活費及小孩的扶養費，原告也同意，並非
    無法律上原因受有利益等語，資為抗辯。並聲明：原告之訴
    駁回。 
三、兩造不爭執之事項：
  ㈠兩造原為夫妻關係，於108年3月7日書立離婚協議書，辦理兩
    願離婚登記。
  ㈡被告於兩造離婚前，以原告帳戶扣款繳納被告以其為要保人
    及被保險人，向新光公司投保系爭保險契約之保險費。
  ㈢新光公司於108年3月12日自原告帳戶扣款繳納系爭保險費。 
四、本院之判斷：
  ㈠按無法律上之原因而受利益，致他人受損害者，應返還其利
    益，民法第179條前段定有明文。主張不當得利請求權存在
    之當事人，對於不當得利請求權之成立要件應負舉證責任，
    即應證明他方係無法律上之原因而受利益，致其受損害。如
    受益人係因其給付而得利時，所謂無法律上之原因，即指其
    給付欠缺給付之目的，故主張該項不當得利請求權存在之當
    事人，自應舉證證明他方受有利益，且其欠缺給付之目的，
    始符舉證責任分配之原則（最高法院100年度台上字第899號
    、103年度台上字第2198號等判決意旨參照）。次按當事人
    主張有利於己之事實者，就其事實有舉證之責任，民事訴訟
    法第277條前段定有明文。原告主張被告無法律上原因受有
    其系爭保險費之利益，為被告所否認，性質上屬於因原告使
    用其帳戶扣款所為給付而發生之給付型不當得利，應由原告
    就被告受領利益欠缺給付目的之事實，負舉證之責。
  ㈡經查，依兩造不爭執事項㈠、㈡所載，可知兩造婚姻關係存續
    中，原告確有同意提供原告帳戶扣款繳納系爭保險契約之保
    險費，姑不論此係原告基於兩造間之委任或贈與關係所為，
    衡諸常情，自108年3月7日兩造離婚時起，原告應已終止委
    任關係，又無其他證據足認兩造離婚後，原告仍願贈與被告
    系爭保險費，堪認被告於兩造離婚後之108年3月12日受領原
    告繳納系爭保險費之利益，欠缺給付之目的而屬無法律上原
    因，從而，原告依民法第179條規定，請求被告返還系爭保
    險費，應屬有據。
  ㈢被告雖辯稱原告於108年3月7日同意以系爭保險費抵扣108 年
    3 月份原告應負擔之家庭生活費及小孩的扶養費等語，然此
    情為原告所否認，被告又未就此一有利於己事實，舉出任何
    確切證據以實其說，其前開所辯，並非可取。
五、綜上所述，原告依不當得利法律關係，請求被告給付2萬8,5
    05元，及自起訴狀繕本送達翌日即111年8月5日起（見本院
    卷第37頁）至清償日止，按年息5%計算之利息，為有理由，
    應予准許。
六、本件係依小額程序為被告敗訴之判決，爰依民事訴訟法第43
    6條之20之規定，依職權宣告假執行；並依同法第436條之23
    準用第436條第2項，適用同法第392條第2項規定，依職權宣
    告被告如預供擔保，得免為假執行；另依同法第436條之19
    第1項規定，確定訴訟費用之負擔如主文第2項所示。
七、據上論結，原告之訴為有理由，判決如主文。 
中　　華　　民　　國　　111 　年　　10 　月　　13　　日
          　　　　橋頭簡易庭   法      官  張立亭
以上正本係照原本作成。
民事訴訟法第436條之24第2項：對於本判決之上訴，非以違背法
令為理由，不得為之。
如對本判決上訴，須於判決送達後20日內向本院提出上訴狀，並
須表明原判決所違背之法令及其具體內容與依訴訟資料可認為原
判決有違背法令之理由。
中　　華　　民　　國　　111 　年　　 10　 月　 13　　日 
                               書　記　官  許雅瑩
訴訟費用計算式：
裁判費            1,000元
合計              1,000元